【裁判字號】    98,交聲,1143
【裁判日期】    980720
【裁判案由】    交管條例聲異
【裁判全文】
臺灣板橋地方法院交通事件裁定          98度交聲字第1143號
原處分機關  交通部公路總局臺北區監理所板橋監理站
異  議  人  乙○○
即受處分人
上列受處分人即異議人因違反道路交通管理處罰條例案件，對於
交通部公路總局臺北區監理所板橋監理站民國98年5 月4 日所為
之板監裁字第裁41-A00XBN186號裁決處分，聲明異議，本院裁定
如下：
    主    文
異議駁回。
    理    由
一、原處分意旨略以：異議人即受處分人乙○○於民國98年3 月
    18日18時57分許，騎乘車牌號碼J9Z-705 號重型機車，行經
    臺北市○○○路與涼州街交岔路口處時，因「闖紅燈」之違
    規事實，經警攔停當場舉發，嗣異議人提出申訴，經原處分
    機關函請舉發機關查證後，仍認異議人違規屬實，原處分機
    關乃依道路交通管理處罰條例第53條第1 項、第63條第1 項
    第3 款（原裁決書漏載「第1 項第3 款」）之規定，裁處罰
    鍰新臺幣（下同）1,800 元，並記違規點數3 點。
二、異議意旨略以：當天警方將我攔下，說我闖紅燈，我說沒有
    闖，警方說我不承認沒關係，他就開大牌噴反光液，反光液
    這條我有簽收，並且警方告知我可以去郵局繳納，但是我去
    郵局繳納，郵局說要去監理所繳納，由此可見，警方並沒有
    盡到告知責任，另外，裝設反光號牌框，這點也沒有，不懂
    警方為何加油添醋，並且從頭到尾警方都沒有說他另有開闖
    紅燈的部分，在收到監理所寄來通知要查扣駕照1 個月時，
    才赫然發現，警方另外有開闖紅燈部分，既然當下沒有拿出
    、交付與告知開闖紅燈的罰單，又何來拒簽，另外反光液部
    分我都簽收了，怎可能不會簽收闖紅燈部分，若有，為何沒
    有寄來監視器照片，讓我心服口服，據此，聲明異議，請求
    撤銷原處分云云。
三、按汽車駕駛人，行經有燈光號誌管制之交岔路口闖紅燈者，
    處1,800 元以上5,400 元以下罰鍰；又汽車駕駛人有第53條
    情形者，除依原條款處罰鍰外，記違規點數3 點，道路交通
    管理處罰條例第53條第1 項、第63條第1 項第3 款分別定有
    明文；次按駕駛人駕駛汽車，應遵守道路交通標誌、標線、
    號誌之指示，道路交通安全規則第90條亦規定甚明；經查：
(一)、異議人於98年3 月18日18時57分許，騎乘車牌號碼J9Z-705
    號重型機車，行經臺北市○○○路與涼州街交岔路口處時，
    經臺北市政府警察局大同分局交通分隊執勤員警以「闖紅燈
    」為由製單舉發乙節，有臺北市政府警察局98年3 月20日北
    市警交大字第A00XBN186 號舉發違反道路交通管理事件通知
    單1紙在卷可稽。
(二)、異議人雖以前詞置辯，否認有何闖紅燈違規情事；然現場目
    擊證人即臺北市政府警察局大同分局交通分隊甲○○○○於
    本院調查中到庭具結後證稱略以：「（問：因為舉發異議人
    在98年3 月18日18點57分，行經台北市○○○路與涼州街路
    口有闖紅燈的交通罰單填單人上的職戳章是你的名義，所以
    今日請你到庭作證，釐清本案，本件罰單是否是你所舉發的
    ？）是的。」、「（問：請陳述舉發的過程？）舉發當時是
    夜間，我一個人騎警用機車，著制服，行經台北市○○○路
    南向北方向行駛，路過涼州街時，當時異議人在我同向的前
    方，當時號誌南北向已經變成紅燈，不是剛變燈之際，異議
    人沒有停下來，闖紅燈繼續行駛，我就開啟警示燈和警報器
    ，追上去，在延平北路與民權西路口將異議人攔下，當時該
    路口也是紅燈，而異議人那時前方有十幾部機汽車，所以異
    議人停下來，我就騎到異議人旁邊，請異議人靠邊，當時車
    子很多，所以我是先請異議人靠邊，並就告訴異議人他剛才
    在延平北路涼州街口闖紅燈，異議人就靠到路邊，然後我就
    請他回頭看涼州街口的號誌燈，異議人也回頭看到涼州街口
    的號誌燈是紅燈，異議人就說他沒有闖紅燈，同時在異議人
    的號牌上我發現他用反光液塗在號牌上，造成號牌在光源下
    無法辨識，同時也告知他這違規行為，同時現場舉發這兩張
    舉發單，異議人在塗抹號牌的罰單上有簽章，但是在闖紅燈
    的舉發單拒絕簽收，我就當場詢問他拒簽收的事由，異議人
    回答說沒有違規，我大約在19點10分左右告知他違規的時間
    地點及到案處所、舉發單位、舉發員警、舉發日期、到案日
    期，並且在系爭舉發單上載明拒簽收事由是異議人認為他自
    己沒有違規，並且註明告知他的時間即19點10分。」、「（
    問：所以在你跟異議人到路邊後，異議人知道你總共開他兩
    張罰單？）知道，因為我是當場列印出來的。我是用掌上型
    電腦輸入駕駛人的證號、違規地點、車號、違規事實、車行
    方向、有無扣件的部分，其他都是電腦自動設定，資料如果
    沒有錯誤按列印，單子就會直接出來，同時舉發的資料就直
    接上傳到警局的資訊室，當場我就告知異議人當天他的違規
    事由有兩個，而掌上型電腦的操作，在要列印之前，電腦會
    顯示是否要連續告發，若按是，則就同一個車號的違規人相
    關輸入的人別基本資料就不用再重複輸入，畫面會直接跳到
    要連續告發的其他舉發法條，當時我就是選連續告發，所以
    這兩張單子是在很密接的時間內連續列印出來，否則如果是
    我回去後再另外補開闖紅燈的單子，則兩張開單的時間就不
    會如此密接，而按列印後資料上傳後，畫面會跳至簽收別欄
    ，這時候還沒有列印，等我們再簽收別欄選擇正常或拒絕簽
    收才開始列印，而當時第一張反光液的問題異議人沒有爭執
    ，異議人說他簽，所以我按正常，單子就列印出來，第二張
    舉發完闖紅燈時，我問他是否要簽收，異議人說他拒絕簽收
    ，我詢問完拒絕簽收事由時，才點選拒絕簽收，而不管簽收
    與否，單子都會列出來兩張，壹張是收執聯、壹張是存根聯
    ，如果對方是簽收，則收執聯交給對方，如果對方拒絕簽收
    ，則收執聯我們會移送給該管監理機關，而我們則是留著存
    根聯。」、「（問：你剛才說到有在單子上寫拒絕簽收的事
    由，是指哪張單子？是指存根聯或移送聯？）收執與存根都
    有寫。」、「（問：請指出你所講的事情是在單子哪裡？〈
    併提示系爭舉發單〉）這是重新列印，這是我們回去局裡，
    電腦重新列印出來，不是我們在現場列印的直式舉發條。這
    資料還在，我回去之後可以在補提供出來。而掌上型電腦輸
    入後按列印，列印出來的時間幾乎就是違規的時間，不過到
    底在何時列印，該等單子上是沒有顯示。掌上型電腦列印出
    來是直條式的長單子舉發單，跟一般送達的通知單格式是方
    方正正的是不同的。法官剛才提示給我的單子，可能是我們
    委外中心直接抓資料列印出來的。」等語綦詳在卷（見本院
    98年6 月3 日訊問筆錄）；並有證人鄭永銘庭呈舉發現場照
    片2 幀在卷可參；茲審諸證人即本件舉發甲○○○○為執行
    交通勤務之公務員，對於燈號變換及用路人是否違規各情，
    為其業務內之事項，其觀察程度自較一般人更為專注，應無
    錯看或誤判之可能；兼衡證人就本件如何查獲舉發之經過，
    於本院審理中到庭結證綦詳如上，其證述舉發過程連續而完
    整，顯見其記憶深刻，益徵其無誤判之虞；佐以證人業到庭
    簽立證人結文具結擔保其證述之真實性，且在負擔偽證罪之
    心理處罰狀態下，證述受處分人經認定違規及舉發之經過，
    而依本件卷存證據資料並無何積極證據足資證明證人上述證
    述係屬虛偽，亦無足以令人顯信證人之證述為不可採之品格
    證據或前科證據存在，堪信證人之證言為真實；況執勤員警
    本其維護交通秩序安全職責所為之舉發，亦應受到合法正確
    之推定，凡此各情，俱徵證人所證屬實，堪可採信，異議人
    否認有闖紅燈情節，委無足取。
(三)、又異議人雖復質疑舉發員警自始至終均未告知有另外舉發其
    闖紅燈部分，該闖紅燈部分係員警事後補開罰單云云；然異
    議人此節所辯，業經證人即舉發甲○○○○到庭明確證稱因
    發現異議人闖紅燈，所以伊才追上去，併在告知異議人有闖
    紅燈之違規時，因另發現在異議人的號牌上有以反光液塗在
    號牌上，造成號牌在光源下無法辨識之違規行為，再一併告
    知異議人此項違規後，同時在現場舉發這兩張舉發單，異議
    人在塗抹號牌的罰單上有簽章，但是在闖紅燈的舉發單拒絕
    簽收，當場伊有告知異議人當天他的違規事由有2 個等語綦
    詳在卷，且有證人鄭永銘所提出其當日持掌上型電腦舉發異
    議人時所列印之臺北市政府警察局掌電字第A00XBN185 號舉
    發違反道路交通管理事件通知單存根聯、第A00XBN186 號舉
    發違反道路交通管理事件通知單存根聯及收執聯共3 紙附卷
    為憑；而細譯上開舉發通知單可知：掌電字第A00XBN185
    號舉發通知單存根聯上之舉發違規車輛號牌為J9Z-705 號、
    違規時間為98年3 月18日18時57分許、違規地點為延平北路
    與涼州街（南向北）、違規事實為道路交通管理處罰條例第
    13條第1 款以反光液噴在號牌上或裝設反光牌框，於光下無
    法辨認，而簽收欄位處以印刷字體載明簽收正常，另於收受
    人簽章欄位處則有署名「乙○○」之簽名；第A00XBN186
    號舉發通知單存根聯及收執聯上之舉發違規車輛號牌均同載
    為J9Z-705 號、違規時間均同為98年3 月18日18時57分許、
    違規地點亦均同為延平北路與涼州街（南向北）、違規事實
    則均同為道路交通管理處罰條例第53條第1 項闖紅燈，在違
    規地點欄後復均有以手書寫「拒簽收，事由沒有違規，於19
    時10分告知權利」等字樣，而該等通知單之簽收別欄位處則
    均以印刷字體載明「拒簽拒收」、收受人簽章欄位處則空白
    各情，此有鄭永銘所提出臺北市政府警察局掌電字第A00XBN
    185 號舉發違反道路交通管理事件通知單存根聯、第A00XBN
    186 號舉發違反道路交通管理事件通知單存根聯及收執聯共
    3 紙在卷可稽，顯徵該等通知單上所載舉發異議人交通違規
    之事項內容核與員警前開證述情節相符，已見鄭永銘所述非
    虛；況倘員警當時未曾詢問異議人是否簽收闖紅燈部分之舉
    發通知單，然經異議人以其沒有闖紅燈為由而拒簽收，則何
    以前開第A00XBN186 號通知單存根聯及收執聯之簽收別欄位
    處，確實載明有「拒簽拒收」之印刷體字樣，員警又何以會
    在該通知單上書寫「拒簽收，事由沒有違規，於19時10分告
    知權利」等字跡？再審諸上揭第A00XBN185 號及第A00XBN18
    6 號舉發通知單上之違規時間欄位處均載為98年3 月18日18
    時57分許，復對照證人鄭永銘到庭明確證稱：除輸入駕駛人
    的證號、違規地點、車號、違規事實、車行方向、有無扣件
    的部分，其他都是電腦自動設定，當時伊是選取連續告發，
    所以這兩張單子是在很密接的時間內連續列印出來，如果是
    伊回去後再另外補開闖紅燈的單子，則兩張開單的時間就不
    會如此密接，因為掌上型電腦輸入後按列印，列印出來的時
    間幾乎就是違規的時間等語明確，則員警於舉發當時所持掌
    上型電腦，關於員警因目擊交通違規事件而欲當場開單舉發
    時，該等掌上型電腦所列印出來的違規舉發時間點，既已由
    掌上型電腦自行依照員警實際開單之時點而顯示列印，無需
    員警再次輸入舉發時間點此一事項，則該等事項容非操作人
    事後可自行更改輸入，即列印舉發通知單的時間幾乎就等同
    違規時間等情以觀，堪認甲○○○○確有在同一時間（即98
    年3 月18日18時57分許）一併舉發異議人前揭2 項違規行為
    並分別詢問異議人是否簽收，且經異議人分別簽收（第A00X
    BN185 號舉發違反道路交通管理事件通知單部分）及拒絕簽
    收（第A00XBN186 號舉發通知單部分）甚明，否則前揭3 張
    通知單之違規時間何以固均同為98年3 月18日18時57分，然
    其中第A00XBN185 號舉發違反道路交通管理事件通知單簽收
    欄位處以印刷字體載明簽收正常，惟第A00XBN186 號舉發通
    知單存根聯及收執聯之簽收別欄位處，則均另載明有「拒簽
    拒收」之印刷體字樣！是異議人前開所辯員警是事後另行開
    單舉發闖紅燈云云，容無足取；綜上，本件異議人前揭違規
    情事，事證明確，堪以認定，異議人辯稱自始至終員警均未
    告知有另舉發闖紅燈部分云云，尚無足採信。
(四)、另舉發員警固無另提出系爭車輛闖紅燈違規當下之錄影帶或
    照片為憑，惟此等違規情事顯係驟然發生，則除非於案發現
    場恰有預先錄影或擺設固定之照相設備，否則要求舉發警員
    緊急錄影或照相，並須以此為證，亦與執行勤務之實況難謂
    相合；再者，交通警員製單舉發交通違規案件，本質上係公
    務員依法執行職務之行為，如有構陷或為不實記載之行為，
    尚須負擔嚴厲之刑事責任，而本件查無其他證據顯示舉發警
    員有誤認或故意構陷之情事，自難以當場舉發之警員未提出
    舉發當時之車輛違規錄影帶或照片佐證，即認其所述不可採
    信，附此敘明。
(五)、再按行為人有違反道路交通管理處罰條例之情形者，應填製
    舉發違反道路交通管理事件通知單，並於被通知人欄予以勾
    記，其係當場舉發者，應填記駕駛人或行為人姓名、性別、
    出生年月日、地址、身分證統一編號及車主姓名、地址、車
    牌號碼、車輛種類。被查獲之駕駛人或行為人為受處分人時
    ，應於填記通知單後將通知聯交付該駕駛人或行為人簽名或
    蓋章收受之；拒絕簽章者，仍應將通知聯交付該駕駛人或行
    為人收受，並記明其事由及交付之時間；拒絕收受者，應告
    知其應到案時間及處所，並記明事由與告知事項，視為已收
    受，違反道路交通管理事件統一裁罰基準及處理細則第11條
    第1 項第1 款定有明文。查本件受處分人於員警舉發闖紅燈
    時拒絕簽收該舉發通知單，員警已當場告知受處分人到案日
    期與到案處所，並於通知單上註明拒絕簽收等情，業經證人
    鄭永銘證述如前，且掌電字第A00XBN186 號舉發通知單上亦
    載明「拒簽收，事由沒有違規，於19時10分告知權利」等字
    樣，有該舉發通知單影本在卷可佐，是受處分人雖拒絕簽收
    舉發通知單，然依前述違反道路交通管理事件統一裁罰基準
    及處理細則第11條第1 項第1 款規定，應視為受處分人已經
    收受該通知單，是本件舉發機關依法即毋庸另行送達該舉發
    通知單與異議人，附此敘明。
四、綜上，異議人前開所辯，尚無足取，本件異議人之交通違規
    事件事證明確，堪以認定；從而，原處分機關依道路交通管
    理處罰條例第53條第1 項、第63條第1 項第3 款，裁處異議
    人罰鍰1,800 元，並記違規點數3 點，自屬有據；異議人執
    前詞提起本件聲明異議，為無理由，應予駁回。
五、據上論斷，應依道路交通案件處理辦法第19條，裁定如主文
    。
中    華    民    國    98    年    7     月    20    日
                  交通法庭  法  官   陳明偉
以上正本證明與原本無異。
如不服本裁定，應於裁定送達後5日內敘明抗告理由，向本院提
出抗告狀。
                            書記官   陳玉心
中    華    民    國    98    年    7     月    20    日


司法院資訊處製作；財團法人民間司法改革基金會備份。
